【裁判字號】    99,監,129
【裁判日期】    990520
【裁判案由】    指定監護人
【裁判全文】
臺灣板橋地方法院民事裁定               99年度監字第129號
聲  請  人  甲○○
            乙○○
相  對  人  丙○○
上列當事人間聲請選定受監護宣告人之監護人事件，本院裁定如
下：
    主  文
選定甲○○（男、民國○○○年○月○○○日生、身分證統一編
號：Ｚ000000000號）為受監護宣告之人丙○○之監護
人。
指定乙○○（女、民國○○○年○月○○日生、身分證統一編號
：Ｚ000000000號）為會同開具財產清冊之人。
聲請費用由聲請人負擔。
    理  由
一、本件聲請意旨略以：相對人丙○○（女、民國○○年○月○日生
    、身分證統一編號：Ｚ000000000號）係聲請人甲○○、乙○○之母親，相對人因患有精神分裂症，現況無能力處理自己
    事務，經鈞院於98年10月20日以98年度禁字第318 號裁定宣
    告為禁治產人；相對人平常照護工作均由聲請人甲○○負責
    ，相對人配偶李有來前於88年12月26日死亡，相對人之親屬
    即姊弟蔡張秀鑾、張秀花、張萬福、張萬全均同意由聲請人
    甲○○擔任相對人之監護人，且由聲請人乙○○擔任會同開
    具財產清冊之人，為此聲請選定聲請人甲○○為相對人之監
    護人，並指定聲請人乙○○為會同開具財產清冊之人等語。
二、按民法總則中華民國97年5 月2 日修正之條文施行前，已為
    禁治產宣告者，視為已為監護宣告；繫屬於法院之禁治產事
    件，其聲請禁治產宣告者，視為聲請監護宣告；聲請撤銷禁
    治產宣告者，視為聲請撤銷監護宣告；並均於修正施行後，
    適用修正後之規定，民法總則施行法第4 條定有明文。上開
    按民法總則中華民國97年5 月2 日修正之條文，於98年11月
    23日施行，故相對人丙○○應視為已受監護宣告，合先敘明
    。
三、次按受監護宣告之人應置監護人；法院為監護之宣告時，應
    依職權就配偶、四親等內之親屬、最近一年有同居事實之其
    他親屬、主管機關、社會福利機構或其他適當之人選定一人
    或數人為監護人，並同時指定會同開具財產清冊之人；法院
    選定監護人時，應依受監護宣告之人之最佳利益，優先考量
    受監護宣告之人之意見，審酌一切情狀，並注意下列事項：
    一、受監護宣告之人之身心狀態與生活及財產狀況。二、受
    監護宣告之人與其配偶、子女或其他共同生活之人間之情感
    狀況。三、監護人之職業、經歷、意見及其與受監護宣告之
    人之利害關係。四、法人為監護人時，其事業之種類與內容
    ，法人及其代表人與受監護宣告之人之利害關係，修正後之
    民法第1110條、第1111條第1 項、第1111條之1 定有明文。
四、經查：聲請人主張相對人為渠等二人之母親，相對人前經本
    院98年度禁字第318 號民事裁定宣告禁治產在案，視為已受
    監護之宣告，相對人配偶已死亡，另有一女李雅雯已出嫁，
    相對人平常之照護均由聲請人甲○○負責等情，業據聲請人
    提出戶籍謄本、本院98年度禁字第318 號民事裁定影本等件
    為憑，而相對人之親屬即姊弟蔡張秀鑾、張秀花、張萬福、
    張萬全四人均同意由聲請人甲○○擔任相對人之監護人，及
    由聲請人乙○○擔任會同開具財產清冊之人乙節，亦有相對
    人之親屬系統表、親屬戶籍謄本及同意書在卷佐參，並經證
    人即相對人姐姐張秀花到庭證述屬實（參見本院99年4 月21
    日非訟事件筆錄）。從而，本院審酌聲請人甲○○為相對人
    之長子，關係密切，平常負責相對人之照護工作，有意願擔
    任相對人之監護人，且經相對人之親屬決議推舉為監護人等
    情，認聲請人甲○○應有監護相對人之能力，並適於任之，
    是由聲請人甲○○任監護人，符合相對人之最佳利益，爰依
    法選定聲請人甲○○為相對人即受監護宣告人丙○○之監護
    人。另本院參酌聲請人乙○○為相對人之女兒，對相對人之
    財產狀況應有瞭解，且經相對人之親屬推舉為會同開具財產
    清冊之人，爰併指定聲請人乙○○為會同開具財產清冊之人
    ，以利監督。
五、依非訟事件法第21條第1 項，裁定如主文。
中    華    民    國    99    年    5     月    20    日
                  家事法庭  法  官  葉靜芳
以上為正本係照原本作成。
如對本裁定抗告須於裁定送達後10日內向本院提出抗告狀，並應
繳納抗告費新臺幣1000元。
中    華    民    國    99    年    5     月    20    日
                            書記官  劉春美

司法院資訊處製作；財團法人民間司法改革基金會備份。
